# 上市公司向合并范围外关联方提供借款，需要董事会审批吗？

提问人：夜袭寡妇村 时间：2015-12-22 14:33:12
上市公司向合并范围外且非股东关联方提供借款，需要董事会或者股东会审批吗？

回答人：chenyiwei
以深交所中小板上市公司为例，参考下列规定：
中小企业板信息披露业务备忘录第 27 号：对外提供财务资助 2012 年 8 月 15 日修订 深交所中小板公司管理部为规范中小企业板上市公司对外提供财务资助及相关信息披露工作，根据《证券法》、《上市公司信息披露管理办法》以及本所《股票上市规则》和《中小企业板上市公司规范运作指引》等相关规定，制定本备忘录，请各上市公司遵照执行。
一、本备忘录所称"对外提供财务资助"，是指上市公司及其控股子公司有偿或者无偿对外提供资金、委托贷款等行为，但下列情况除外： （一）提供财务资助属于上市公司的主营业务； （二）资助对象为上市公司合并报表范围内的、持股比例超过50%的控股子公司。 上市公司向与关联人共同投资形成的控股子公司提供财务资助，参照本备忘录的规定执行。
二、上市公司应当建立健全有关财务资助的内部控制制度，在《公司章程》或者公司其他规章制度中明确股东大会、董事会审批对外提供财务资助的审批权限、审议程序以及违反审批权限、审议程序的责任追究机制，采取充分、有效的风险防范措施。
三、上市公司对外提供财务资助，应当经出席董事会的三分之二以上的董事同意并做出决议，并及时履行信息披露义务。 上市公司董事会审议财务资助事项时，上市公司独立董事和保荐机构（如有）应当对该事项的合法合规性、对公司的影响及存在的风险等发表独立意见。
四、上市公司对外提供财务资助事项属于下列情形之一的，经董事会审议通过后还应当提交股东大会审议： （一）被资助对象最近一期经审计的资产负债率超过70%； （二）单次财务资助金额或者连续十二个月内累计提供财务资助金额超过上市公司最近一期经审计净资产10%； （三）本所或者上市公司章程规定的其他情形。
五、上市公司不得为董事、监事、高级管理人员、控股股东、实际控制人及其控股子公司等关联人提供财务资助。 上市公司为前款以外的其他关联人提供财务资助的，应当提交股东大会审议，且关联股东在股东大会审议该事项时应当回避表决
六、上市公司为控股子公司提供财务资助，且该控股子公司的其他股东为上市公司的控股股东、实际控制人及其关联人的，上述其他股东应当按出资比例提供财务资助，且条件同等。
七、上市公司对外提供财务资助，应当与资助对象等有关方签署协议，约定资助对象应遵守的条件、财务资助的金额、期限、违约责任等内容。 财务资助款项逾期未收回的，上市公司不得向同一对象继续提供财务资助或者追加提供财务资助。
八、上市公司在以下期间，不得对外提供财务资助： （一）使用闲置募集资金暂时补充流动资金期间； （二）将募集资金投向变更为永久性补充流动资金后的十二个月内； （三）将超募资金永久性用于补充流动资金或者归还银行贷款后的十二个月内。
九、上市公司对外提供财务资助时，应当在公告中承诺在此项对外提供财务资助后的十二个月内，不使用闲置募集资金暂时补充流动资金、将募集资金投向变更为永久性补充流动资金、将超募资金永久性用于补充流动资金或者归还银行贷款。
十、上市公司披露对外提供财务资助事项，应当向本所提交以下文件： （一）公告文稿； （二）董事会决议和决议公告文稿；
（三）与本次财务资助有关的协议； （四）独立董事意见； （五）保荐机构意见（如适用）； （六）本所要求的其他文件。
十一、上市公司披露的对外提供财务资助事项公告，至少应当包括以下内容： （一）财务资助事项概述，包括财务资助协议的主要内容、资金用途以及对财务资助事项的审批程序； （二）被资助对象的基本情况，包括但不限于成立时间、注册资本、控股股东、实际控制人、法定代表人，主营业务、主要财务指标（至少应当包括最近一年经审计的资产总额、负债总额、归属于母公司所有者的股东权益、营业收入、归属于母公司所有者的净利润等）以及资信情况等；与上市公司是否存在关联关系，如存在，应当披露具体的关联情形；上市公司在上一会计年度对该对象提供财务资助的情况； （三）所采取的风险防范措施，包括但不限于被资助对象或者其他第三方就财务资助事项是否提供担保。由第三方就财务资助事项提供担保的，应当披露该第三方的基本情况及其担保履约能力情况； （四）为与关联人共同投资形成的控股或者参股子公司提供财务资助的，应当披露被资助对象的其他股东的基本情况、与上市公司的关联关系及其按出资比例履行相应义务的情况；其他股东未按同等条件、未按出资比例向该控股或者参股子公司相应提供财务资助的，应当说明原因以及上市公司利益未受到损害的理由； （五）董事会意见，主要介绍提供财务资助的原因，在对被资助对象的资产质量、经营情况、行业前景、偿债能力、信用状况、第三方担保及履约能力情况等进行全面评估的基础上, 披露该财务资助事项的利益、风险和公允性，以及董事会对被资助对象偿还债务能力的判断； （六）独立董事意见，主要对事项的必要性、合法合规性、公允性、对上市公司和中小股东权益的影响及存在的风险等发表独立意见； （七）保荐机构意见（如适用），主要对事项的合法合规性、公允性及存在的风险等发表独立意见； （八）上市公司累计对外提供财务资助金额及逾期未收回的金额； （九）本所要求的其他内容。
十二、对于已披露的财务资助事项，上市公司还应当在出现以下情形之一时及时披露相关情况及拟采取的措施： （一）被资助对象在债务到期后未能及时还款的； （二）被资助对象或者就财务资助事项提供担保的第三方出现财务困难、资不抵债、现金流转困难、破产及其他严重影响还款能力情形的； （三）本所认定的其他情形。

提问人：夜袭寡妇村 时间：2015-12-23 09:21:44
另外请教陈总，上交所有类似规定吗，我们这家公司是在主板上市的，上交所的规定没查到

回答人：chenyiwei
在股票上市规则中有相关规定。在《上市公司日常信息披露工作备忘录第一号》中有相应的披露格式。这些规定都可以在上交所网站上查到（http://www.sse.com.cn/lawandrules/guide/disclosure/dailymemo/）。
上交所股票上市规则中的相关规定：
9.1 本章所称"交易"包括下列事项： （一）购买或者出售资产； （二）对外投资（含委托理财、委托贷款等）； （三）提供财务资助； （四）提供担保； （五）租入或者租出资产； （六）委托或者受托管理资产和业务； （七）赠与或者受赠资产； （八）债权、债务重组； （九）签订许可使用协议； （十）转让或者受让研究与开发项目； （十一）本所认定的其他交易。 上述购买或者出售资产，不包括购买原材料、燃料和动力，以及出售产品、商品等与日常经营相关的资产购买或者出售行为，但资产置换中涉及到的此类资产购买或者出售行为，仍包括在内。
9.9 上市公司进行"提供财务资助"、"委托理财"等交易时，应当以发生额作为计算标准，并按照交易类别在连续十二个月内累计计算。
经累计计算的发生额达到第9.2条或者第9.3条规定标准的，分别适用第9.2条或者第9.3条的规定。 已经按照第9.2条或者第9.3条履行相关义务的，不再纳入相关的累计计算范围。
9.10 上市公司进行"提供担保"、"提供财务资助"、"委托理财"等之外的其他交易时，应当对相同交易类别下标的相关的各项交易，按照连续十二个月内累计计算的原则，分别适用第9.2条或者第9.3条的规定。已经按照第9.2条或者第9.3条履行相关义务的，不再纳入相关的累计计算范围。 除前款规定外，公司发生"购买或者出售资产"交易，不论交易标的是否相关，若所涉及的资产总额或者成交金额在连续十二个月内经累计计算超过公司最近一期经审计总资产30%的，除应当披露并参照第9.7条进行审计或者评估外，还应当提交股东大会审议，并经出席会议的股东所持表决权的三分之二以上通过。
10.2.10 上市公司进行"提供财务资助"、"委托理财"等关联交易时，应当以发生额作为披露的计算标准，并按交易类别在连续十二个月内累计计算，经累计计算的发生额达到第10.2.3条、第10.2.4条或者第10.2.5条规定标准的，分别适用以上各条的规定。 已经按照第10.2.3条、第10.2.4条或者第10.2.5条履行相关义务的，不再纳入相关的累计计算范围。